最高法院刑事判決　　　　　　九十六年度台上字第六八七七號
上　訴　人　甲○○
選任辯護人　徐揆智律師
上列上訴人因殺人未遂案件，不服台灣高等法院中華民國九十六
年四月十二日第二審判決（九十六年度上訴字第三八三號，起訴
案號：台灣板橋地方法院檢察署九十五年度偵字第一五四一四號
），提起上訴，本院判決如下：
    主  文
原判決撤銷，發回台灣高等法院。
    理  由
本件原判決認定上訴人甲○○有其事實欄所記載之犯行，因而撤
銷第一審科刑之判決，改判仍論以上訴人連續殺人未遂罪，量處
有期徒刑五年四月；固非無見。
惟查：(一)、科刑之判決書其宣示之主文，必須與其所記載之事實
與理由互相適合，否則即屬理由矛盾，其判決為當然違背法令。
原判決於理由內說明：扣案之水果刀一把係上訴人所有供本件犯
罪所用之物，應依刑法第三十八條第一項第二款之規定，於其主
刑之宣示項下併為沒收之諭知云云（見原判決第八頁第六至九行
）。但其判決主文第二項內僅諭知上訴人所犯之罪名及所科處之
有期徒刑，並未依其理由之說明，於主刑之宣示項下一併將扣案
之水果刀一把諭知沒收，是其所宣示之主文顯與其理由之說明不
相適合，揆之首開說明，自有判決理由矛盾之當然違背法令。又
上訴人於警詢及偵查中均供稱：扣案之水果刀一把，係從陳文龍
家中拿出來的等語（見警卷第九、四十五頁）；嗣於第一審羈押
訊問時則改稱：扣案之水果刀係陳佩妮所有等語（見九十五年度
聲羈字第五一四號卷第四頁）；其後於原審審理時又翻稱：扣案
之水果刀係伊所有云云（見原審卷第六十頁背面）。是上訴人對
於前揭水果刀一把究係何人所有？所述前後不一，原判決並未說
明其取捨之理由，遽謂上訴人已供明扣案之水果刀係其所有，而
認應依法宣告沒收云云，亦嫌理由不備。(二)、上訴人於第一審及
原審均辯稱：伊於案發前已酒醉而有精神耗弱之情形等語（見一
審卷第九、四十、一○○頁、原審卷第四十四頁反面、第六十一
頁反面）。原判決雖以上訴人於案發後四小時經警方實施酒精濃
度測試結果，其呼氣酒精濃度為每公升○．一一毫升，並佐以上
訴人於案發當時尚能出言責罵陳文龍（下稱陳某），復持茶杯丟
擲陳某，又進入廚房取水果刀行兇，並於陳某經其妻攙扶離開時
繼續追趕行兇等情，因認上訴人當時對於外界事務之知覺理會及
判斷作用並無較一般人之平均程度顯然減退之情形，而認其所辯
為不可採信（見原判決第五頁第一至九行）。然查上訴人於案發
當時所表現之「出言責罵陳某」、「持茶杯丟擲陳某」、「至廚
房取水果刀行兇」，以及「繼續追趕行兇」等行為，俱屬非理性
之辱罵及攻擊他人行為，與判斷其當時精神狀態是否正常無關，
似不能以此作為認定其當時對於外界事務之知覺理會及判斷作用
尚屬正常之依據。乃原判決竟以上訴人於案發當時有上述非理性
之辱罵及攻襲他人行為，作為認定其當時對於外界事務之知覺理
會及判斷作用並無較一般人之平均程度顯然減退情形之佐證，亦
與論理法則有違。上訴意旨雖未指摘及此，然以上均係本院得依
職權調查之事項，應認原判決有撤銷發回更審之原因。至原判決
理由乙、四不另諭知無罪部分，原判決認與前開科刑部分，為實
質上一罪，基於審判不可分原則，應併予發回，附此敘明。
據上論結，應依刑事訴訟法第三百九十七條、第四百零一條，判
決如主文。
中　　華　　民　　國　九十六　年　 十二 　月　　六　　日
                      最高法院刑事第十二庭
                          審判長法官  洪　文　章
                                法官  王　居　財
                                法官  郭　毓　洲
                                法官  黃　梅　月
                                法官  邱　同　印
      本件正本證明與原本無異
                                      書  記  官
中　　華　　民　　國　九十六　年 　十二 　月　　十　　日
                                                      Ｅ
